【裁判字號】    92,上訴,1531
【裁判日期】    921009
【裁判案由】    搶奪
【裁判全文】
臺灣高等法院臺中分院刑事判決                  九十二年度上訴字第一五三一號
    上  訴  人  臺灣台中地方法院檢察署檢察官
    被      告  丙○○
右上訴人因被告搶奪案件，不服臺灣台中地方法院九十一年度訴字第二八二○號中華
民國九十二年六月十三日第一審判決（起訴案號：臺灣台中地方法院檢察署九十一年
度偵緝字第九四四號），提起上訴，本院判決如左：
      主  文
原判決撤銷。
丙○○共同意圖為自己不法之所有，而搶奪他人之動產，處有期徒刑壹年。
      事  實
一、丙○○與成年人甲○○（經原審法院以九十一年度訴字第一一三九號判處有期徒
    刑一年二月確定）係男女朋友關係，其等共同基於意圖為自己不法所有之犯意聯
    絡，於民國九十一年一月十六日晚上七時二十分左右，由被告丙○○騎乘其所有
    車牌號碼ＶＴＱ─八三０號之重型機車搭載甲○○，於行經臺中縣豐原市○○街
    與三民路口附近時，因見乙○手持皮包隻身行經該處，認有機可乘，即趁乙○未
    及防備之際，由丙○○以時速約四、五十公里之速度騎車自乙○右後方靠近乙○
    ，迨接近乙○時（機車與乙○間僅寬約三十至四十公分距離），猝不及防地由坐
    於後座之甲○○以其左手徒手搶奪乙○所有提在手上內含ＫＹＯＣＥＲＡ牌銀色
    手機一支、現金新台幣（下同）一千四百元、提款卡一張、信用卡九張、乙○之
    國民身分證一張、駕駛執照二張及汽車行車執照一張等物之皮包一個。二人得手
    後即加速逃逸，甲○○除將所搶奪皮包內之手機及現金取出外，其餘提款卡、信
    用卡及證件等物則持至臺中縣豐原市○○○路某處予以丟棄。丙○○與甲○○並
    於當晚九至十時許共同將所搶得之手機持往台中市○○路一九三號「上順通信廣
    場」，賣給林裕然，經林裕然將之轉售予林木春，始為警循線查悉上情。
二、案經台中縣警察局豐原分局報請臺灣臺中地方法院檢察署檢察官偵查起訴。
      理  由
一、訊據被告丙○○否認有與甲○○共同搶奪之犯行，辯稱：伊不知道甲○○搶奪被
    害人乙○的皮包，當伊得知甲○○下手搶奪被害人之皮包後，甲○○說他的手機
    要放在伊那裡，因為當時伊穿外套有口袋，而甲○○所穿衣物沒有口袋，所以甲
    ○○才將手機放在伊口袋內云云。惟查，右揭事實業據被害人乙○於偵查、原審
    及本院調查時指陳甚詳；而共犯甲○○於偵查中亦坦稱於前開時、地，被丙○○
    搭載過程中，出手搶奪被害人乙○之財物等語屬實（詳見偵字卷第三四頁），並
    有被害人領回手機時所出具之贓證物領具保管單一張、被告所有前開機車照片兩
    張、林裕然所提出被告與甲○○出賣手機時由甲○○所出具讓渡切結書影本一件
    附卷可佐；另證人林裕然於偵查中亦證稱：手機是甲○○拿到店中賣給伊的，當
    時手機由女孩子身上拿出來，後來知道該名女孩是丙○○等語屬實（詳見偵字卷
    第三三頁）；即被告於本院審理時亦坦稱於右揭時間，由伊騎乘車牌號碼ＶＴＱ
    ─八三０號之重型機車搭載甲○○，行經臺中縣豐原市○○街與三民路口附近，
    及甲○○嗣後將被害人之手機請伊放在口袋內，暨與甲○○共同將該支手機持至
    上順通信廣場轉售予林裕然等情。被告於騎乘機車搭載共犯甲○○路經前開地點
    時，既由甲○○出手搶奪被害人之財物在先，甲○○搶奪得手後，被告騎機車又
    有加速前進之情，亦據被告於警詢時供明（詳見偵字卷第十頁反面），事後甲○
    ○復將搶得之手機交付被告，被告並與甲○○共同將該手機持往出售給林裕然，
    被告於搶奪、銷贓之過程中均參與其事，足見被告確有與甲○○共同搶奪被害人
    財物之情。雖共犯甲○○於偵查中一再供稱本案係伊一人臨時起意行搶，丙○○
    並不知情，且搶得之手機賣給林裕然時，是由伊身上取出，並非由丙○○身上拿
    出來云云。惟查，被告於偵查中、另案原審法院九十一年度訴字第一一三九號搶
    奪案件審理時雖一再辯稱搶得之手機持往上順通信廣場賣給林裕然時，手機不是
    由丙○○身上拿出來，而是由伊身上取出云云（詳見偵字卷第三五、四五頁、原
    審卷第十九頁）；被告於偵查中亦辯稱手機不是由伊身上拿出來的云云（詳見偵
    緝卷第十三頁）。然證人林裕然於偵查中已明確證稱該支手機是由丙○○身上拿
    出來的等語，已見前述；被告於原審審理時亦坦稱：「他搶到手機後就放在我這
    邊，去通訊行手機是從我這裡拿出來的」等語（詳見偵查卷第八五頁），足見被
    告知無可推託，始坦承該事，被告若未與甲○○共同搶奪被害人，甲○○又何須
    一再迴護被告？且被害人於原審訊問時復陳稱：「‧‧‧有二個人騎著機車戴安
    全帽的人從我右後方搶走我的皮包，歹徒騎車貼我很近的距離，速度約有（時速
    ）四、五十（公里）‧‧‧當時由坐在後座的人行搶，搶完後他們騎車就迅速離
    開，搶完之後我有看前座的騎士就加快油門往前騎走‧‧‧我被搶了之後我有大
    喊搶劫‧‧‧騎機車的騎士有看到我在後方追，因為他們二人都有回頭看我一下
    ‧‧‧」等語（詳見原審卷第四三頁）。被害人於本院調查時復指稱：「（你被
    搶的時候騎機車的被告，擦身而過時與你的距離有多寬？）差不多我的肩膀寬，
    約三、四十公分的距離」、「（依照當時的車況與路況有必要騎那麼近嗎？）當
    時路上沒有車子，而且當時路況很暗」、「（你被搶的時候，有沒有覺得被告的
    機車有晃動？）我覺得他的車子沒有晃動的感覺」、「（你的皮包當時用手提，
    被搶的時候皮包有沒有被扯斷？）沒有，因為甲○○的力道蠻大的」等語（詳見
    本院卷第二六至二八頁）。被告騎乘機車之速度達時速約四、五十公里，若被告
    對於甲○○出手搶奪被害人之皮包事先並不知情，則以當時之行車速度加上甲○
    ○突然用力以左手搶奪被害人皮包之情況下，被告所騎乘之機車焉有不晃動甚或
    跌倒之理？且被告若係正常行車，又何須以如此接近之距離貼近被害人？在在顯
    示被告係事先知情，並與甲○○基於搶奪之犯意聯絡，刻意騎車快速貼近被害人
    ，並於甲○○搶奪之際穩住車身，搶奪得手後迅速逃離現場。事證已臻明確，被
    告否認犯行並所為之辯解，係事後卸責之詞，不足採信；共犯甲○○所為有利於
    被告之供述，亦係事後迴護被告之詞，亦無可取。被告犯行堪以認定，自應依法
    論科。
二、核被告所為，係犯刑法第三百二十五條第一項搶奪罪。被告與甲○○間就上開搶
    奪犯行，有犯意之聯絡及行為之分擔，應為共同正犯。原審疏未詳查，細心勾稽
    ，遽採證共犯甲○○所述本案係其單獨臨時起意所為，丙○○並不知情之辯詞，
    而為被告無罪之諭知，自有疏誤。檢察官上訴意旨執此指摘原判決不當，為有理
    由，自應由本院將原判決撤銷改判。爰審酌被告於為本案犯行前尚無犯罪前科紀
    錄，有台灣高等法院被告全國前案紀錄表在卷可按，其因誤交損友甲○○，甲○
    ○因缺錢吸毒（詳見原審卷第十四頁），被告始與甲○○共犯本罪，而被告與甲
    ○○趁被害人單獨行走之際，以騎乘機車之方式，搶奪被害人，危害婦女人身安
    全，破壞社會秩序非輕，暨本案犯罪所生之損害，被告犯後未能坦認犯行之態度
    等一切情狀，量處如主文第二項所示之刑，以示懲儆。
據上論結，應依刑事訴訟法第三百六十九條第一項前段、第三百六十四條、第二百九
十九條第一項前段，刑法第二十八條、第三百二十五條第一項，判決如主文。
本案經檢察官丁○○到庭執行職務。
中      華      民      國      九十二      年      十      月    九    日
                                   臺灣高等法院臺中分院刑事第四庭
                                         審判長法  官  洪  耀  宗
                                               法  官  劉  登  俊
                                               法  官  江  德  千
右正本證明與原本無異。
如不服本判決應於收受送達後十日內向本院提出上訴書狀，其未敘述上訴之理由者並
得於提起上訴後十日內向本院補提理由書（均須按他造當事人之人數附繕本）。
                                                書記官  吳  麗  琴
中      華      民      國    九十二     年      十      月      九     日
【附錄本案論罪科刑法條】
刑法第三百二十五條第一項：
意圖為自己或第三人不法之所有，而搶奪他人之動產者，處六月以上五年以下有期徒
刑。
                                          Ｆ


司法院資訊處製作；財團法人民間司法改革基金會備份。
